【裁判字號】    95,婚,249
【裁判日期】    950925
【裁判案由】    離婚
【裁判全文】
臺灣臺南地方法院民事判決               95年度婚字第249號
原      告  甲○○
                    送達代收.
訴訟代理人  黃進祥律師
            江順雄律師
            黃建雄律師
被      告  乙○○
上列當事人間請求離婚事件，經本院於民國九十五年九月十一日
言詞辯論終結，判決如下：
    主      文
准原告與被告離婚。
訴訟費用由被告負擔。
    事實及理由
甲、程序方面：
    被告未於言詞辯論期日到場，核無民事訴訟法第三百八十六
    條所列各款情形，爰依原告之聲請，由其一造辯論而為判決
    。
乙、實體方面：
一、原告主張：被告為大陸地區人民，兩造於民國八十九年三月
    二十三日在大陸地區福建省福州市民政局辦理公證結婚，婚
    後並約定以原告之住所即台南市○區○○路一三一二巷七號
    戶籍地為履行同居處所，原告旋即先行返回台灣，並於同年
    四月十八日向管轄戶政機關辦理結婚登記。詎被告於同年四
    月二十日申請來台探親手續未獲准予，據被告稱乃係伊前曾
    聲請來台探視親屬長輩未依規定於期間內出境，逾期遭查獲
    遣送回國，二年內不准再聲請來台探親云云，原告信以為真
    ，期間兩造均有聯絡，孰料原告苦等二年後，屢以手機催促
    被告儘快聲請來台履行同居，被告均百般藉詞推搪，更甚者
    ，被告未旋即更換手號碼，以至終斷聯繫，期間被告均未曾
    主動與原告連絡，嗣後原告迭經託友人至大陸代為轉達後，
    得知被告之手機號碼並與被告聯繫，被告竟全無念夫妻之情
    ，嚴詞拒絕來台履行同居，並要原告自行訴請離婚，是被告
    所為顯係惡意遺棄原告於繼續狀態中，原告為此爰依民法第
    一千零五十二條第一項第五款之規定，訴請離婚。又婚姻乃
    兩性之結合，以組織家庭共同生活為目的，故有足以破壞共
    同生活或難以維持共同生活之情事發生，均允宜許其離婚以
    消滅婚姻關係，查兩造之婚姻基礎因被告失聯而發生嚴重破
    綻，是造成兩造難以再繼續維持婚姻關係之重大事由，自當
    苛責於被告拒與原告履行同居所造成無疑，原告亦得依民法
    第一千零五十二條第二項難以維持婚姻之重大事由之離婚要
    件規定，訴請離婚等語。並聲明：如主文所示。
二、被告未於言詞辯論期日到場，亦未提出書狀作何聲明或陳述
    。
三、得心證之理由：
  （一）查原告主張被告為大陸地區人民，兩造於八十九年三月
        二十三日在大陸地區福建省福州市結婚，並約定以原告
        在台之住所即台南市○區○○路一三一二巷七號為履行
        同居處所，詎被告申請來台與原告團聚未獲准許，據被
        告稱乃係伊前曾聲請來台探視親屬長輩未依規定於期間
        內出境，逾期遭查獲遺送回國，二年內不准再聲請來台
        探親云云，原告信以為真，期間兩造均有聯絡，孰料原
        告苦等二年後，屢經催促被告，被告均藉詞推搪，不肯
        與原告同居，甚至更換手機號碼，斷絕與原告聯繫，嗣
        原告設法取得被告之新手機號碼而與被告聯絡，被告竟
        嚴詞拒絕來台履行同居，並要原告自行訴請離婚之事實
        ，業據原告提出大陸地區結婚證影本一件、戶籍謄本一
        件、大陸地區人民進入臺灣地區旅行證申請書影本一件
        為證，又被告確曾於八十五年五月二十九日入境台灣，
        運回其祖父之骨灰，嗣因逾期居留而於八十六年二月二
        十一日經遣送出境，致不許其於一年內再入境台灣，於
        兩造結婚後，被告再度申請入境，又因前開遣送出境之
        紀錄，兼以原告較被告年長十六歲，致未獲核准入境，
        此後被告即未再入境台灣等情，亦有內政部警政署入出
        境管理局以九十五年四月十二日境信伶字第○九五一○
        一八五二九○號函所檢送被告之入出國日期證明書一件
        、大陸地區人民進入台灣地區旅行證申請書及保證書影
        本各一件在卷可憑，再被告對於原告主張之事實未於言
        詞辯論期日到場爭執，復未提出書狀作何聲明或陳述，
        是原告主張之事實堪認為實在。
  （二）按臺灣地區人民與大陸地區人民間之民事事件，除本條
        例另有規定外，適用臺灣地區之法律，又判決離婚之事
        由，依臺灣地區之法律，臺灣地區與大陸地區人民關係
        條例第四十一條第一項、第五十二條第二項分別定有明
        文。查本件原告為臺灣地區之人民，而被告為大陸地區
        之人民，則揆諸前揭規定，本件離婚事件，自應適用中
        華民國法律。
  （三）又按夫妻互負同居之義務，但有不能同居之正當理由者
        ，不在此限，民法第一千零零一條定有明文。因之夫妻
        互負同居義務，在婚姻關係存續中，苟非證明有不堪同
        居之虐待，或有其他正當理由，即不得由一造拒絕同居
        （最高法院十八年上字第二一二九號、十九年上字第二
        六九三號判例意旨參照）。再按夫妻之住所，由雙方共
        同協議之；夫妻之一方以惡意遺棄他方在繼續狀態中，
        他方得向法院請求離婚，民法第一千零零二條第一項前
        段、第一千零五十二條第一項第五款分別定有明文。夫
        妻之一方無正當理由而與他方別居，有違背同居義務之
        客觀事實，並有拒絕同居之主觀情事，即係民法第一千
        零五十二條第一項第五款所謂以惡意遺棄他方（最高法
        院二十九年上字第二五四號判例參照）。查本件兩造於
        八十九年三月二十三日在大陸地區結婚，婚後被告曾申
        請來台與原告團聚，其申請來台地址載明為原告在台之
        戶籍地即台南市○區○○路一三一二巷七號，足認兩造
        確係以原告在台之住所為協議之住所地，兩造應於該處
        履行同居義務，詎被告因前曾來台逾期停留經遣送出境
        及兩造年齡差距大等因素，致未獲核准入境，此後被告
        即拒絕再與原告同居，茲被告既未舉證證明其有何拒絕
        同居之正當理由，即屬無正當理由拒絕與原告同居，客
        觀上已有違背同居義務之事實，且由被告曾故意斷絕與
        原告之聯絡管道，及向原告表達離婚之意等行止，亦堪
        認被告有拒絕與原告同居之主觀情事，揆諸前開判例意
        旨，被告顯係惡意遺棄原告在繼續狀態中，從而，原告
        依據民法第一千零五十二條第一項第五款之規定訴請離
        婚，即屬正當，依法應予准許。
  （四）又原告本於民法第一千零五十二條第一項第五款、第二
        項之規定，提起本件訴訟請求裁判離婚，此種起訴之形
        態，學者謂之為重疊的訴之合併，其訴訟標的雖有數項
        ，然僅有單一之聲明，法院應就原告所主張之數項訴訟
        標的逐一審理，如其中一項標的之請求為無理由時，仍
        須就他項標的之請求審判，若認其中一項請求為有理由
        ，即可為原告勝訴之判決，就他項標的無須更為審判，
        法院如就數項標的同時判決，則為法所不許。因之，本
        院既認原告依民法第一千零五十二條第一項第五款之規
        定，請求裁判離婚為有理由，他項標的自無須更為審判
        ，併此敘明。
丙、結論：
    本件原告之訴為有理由，依民事訴訟法第三百八十五條第一
    項前段、第七十八條，判決如主文。
中    華    民    國    95    年    9     月    25    日
                  家事法庭    法  官  葉惠玲
以上正本係照原本作成
如對本判決上訴，須於判決送達後20日內向本院提出上訴狀
中    華    民    國    95    年    9     月    25    日
                              書記官  鄭秀美


司法院資訊處製作；財團法人民間司法改革基金會備份。
